【裁判字號】    92,上易,890
【裁判日期】    920611
【裁判案由】    竊盜等
【裁判全文】
臺灣高等法院臺中分院刑事判決                    九十二年度上易字第八九○號
    上  訴  人
    即  被  告  丁○○
                乙○○原名陳.
右上訴人因竊盜等案件，不服臺灣彰化地方法院九十一年度易字第一一六三號中華民
國九十二年三月六日第一審判決（起訴案號：臺灣彰化地方法院檢察署九十一年度偵
字第五三九九號），提起上訴，本院判決如左：
      主  文
原判決關於乙○○部分撤銷。
乙○○共同竊盜，處有期徒刑肆月，如易科罰金，以佰元折算壹日。
其他上訴駁回。
      事  實
一、乙○○（原名陳淑婷）與何畯瑋（原名何俊毅，竊盜部分原審法院另案審結）、
    賴淑君（原審法院另案審結）共同意圖為自己不法之所有，於民國九十一年八月
    四日下午五時許，由何畯瑋駕駛車號ＮＤ—三四八三號自小客車，前往彰化縣彰
    化市○○路一二六號「聚成金銀珠寶有限公司」，再由乙○○、賴淑君進入店內
    佯稱欲購買金飾，以探查店內情形，因暫無機會行竊，二人乃向店員張琇雯表示
    錢不夠而離去。約三十分鐘之後，乙○○、何畯瑋再推由賴淑君再次進入該店內
    ，仍向店員戊○○稱欲選購金飾，戊○○即將展示櫃內之六條金項鍊取出供觀看
    ，適遇電話鈴響，戊○○轉身接聽電話，賴淑君即趁其不注意之際，竊取金項鍊
    三條得手後，向店員稱：「不買了」等語，隨即步出店門，由守候在外之何畯瑋
    駕車接應離去。待店員戊○○接聽電話完畢，清點金飾時發現短少三條項鍊，始
    知悉上情。嗣何畯瑋於同年月六日，於彰化縣某地，將其中一條金項鍊交付丁○○（即乙○○之丈夫），丁○○明知該金項鍊為竊盜而來之贓物，仍收受之，並
    前往台南縣新營市○○路○段二百七十號之「鴻億當鋪」，將該條金項鍊典當變
    現，換得現金二千元供丁○○、乙○○、何畯瑋、賴淑君四人花用。嗣於同年月
    八日四人為警循線查獲，並在丁○○之皮包內發現上述典當之當票。
二、丁○○、何畯瑋明知臺中市○○路某處果菜市場內，有贓物買賣之管道，二人於
    九十一年八月七日至該處尋得一名真實姓名年籍不詳之成年男子，明知該男子所
    持有一組國際牌汽車音響（含主機及ＣＤ盒各一台），係因犯罪所取得之贓物（
    該組音響為甲○○所有，原裝置於車號Ｖ６─７８１５號自用小客車上，於九十
    一年八月五日凌晨，在台南縣新營市○○路一一三號前失竊），惟二人仍基於共
    同犯意之聯絡，以新臺幣（下同）一千五百元之低價購買該組音響，並放置於丁○○所有車號ＮＤ─３４８３號自用小客車之後行李箱。嗣於同年月八日二十三
    時許，在彰化市○○路○段與彰和路口，為警盤查查獲。
三、案經彰化縣警察局彰化分局報請臺灣彰化地方法院檢察署檢察官偵查起訴。
      理  由
甲、被告乙○○部分：
一、訊據上訴人即被告乙○○固不諱言於九十一年八月四日下午與賴淑君共同至「聚
    成金銀珠寶有限公司」，且未購買金飾即走出該店等情，惟矢口否認有何不法犯
    行，辯稱賴淑君走出「聚成金銀珠寶有限公司」後，表示一定要偷竊金飾，嗣賴
    女即一人進入行竊得手，本案與伊無關云云，然查被告乙○○已於警訊供述「我
    與賴淑君、何畯瑋共同竊取金項鍊三條，得手後由何畯瑋拿去處理。」，賴淑君
    於警訊亦供述「．．．由他們教唆我進去趁機竊走店內金飾」，有警訊筆錄可參
    ，是被告乙○○所辯本案係賴淑君個人起意行竊云云，自無可採，又被告乙○○
    犯行亦與證人即店員戊○○、張琇雯所述之失竊情節相符，並有張琇雯簽具之贓
    物認領保管單在卷可稽，另鴻億當鋪負責人林建廷於警訊亦證實丁○○即係前往
    典當金項鍊之人，且有警方在被告丁○○皮包內所查獲之當票一張附卷可查，本
    案事證明確，被告犯行至堪認定。
二、核被告乙○○所為，係犯刑法第三百二十條第一項之竊盜罪，被告與賴淑君、何
    畯瑋有共同犯意聯絡，是為共同正犯，原審以被告犯罪事證明確，予以論罪科刑
    ，固非無見，惟查被告固係本案之共謀共同正犯（賴淑君於警訊固指述係被告教
    唆伊行竊，然本案被告先與賴淑君進入店內勘查，嗣賴淑君行竊得手，被告於金
    飾變現後共同花用所得款項，被告乙○○顯係基於共同犯意犯竊盜罪，並非僅為
    教唆犯），惟賴淑君係個人進入店內行竊得手，此已據賴淑君於歷次訊問供明，
    並據證人張琇雯指證明確，而刑法分則或刑法特別法中規定之結夥二人或三人以
    上之犯罪，應以在場共同實施或在場參與分擔實施犯罪之人為限，不包括共謀共
    同正犯在內，「共謀共同正犯」與「實施共同正犯」固均係刑法總則第二十八條
    之「正犯」。惟如在場共同實施，或在場參與分擔實施竊盜行為之人不及三人，
    縱加上共謀之共同正犯後，刑法第二十八條所稱之共犯已達三人以上，但因在場
    共同或參與分擔實施竊盜行為之人不及三人，並不成立結夥三人以上竊盜罪，該
    參與同謀之人亦僅能成立普通竊盜罪之共同正犯（參考最高法院七十六年度台上
    字第七二一○號判例、八十七年度台非字第三九九號、八十九年度台非字第九十
    二號判決意旨），被告乙○○固係本案共犯，然本案既僅賴淑君進入金飾店內行
    竊得手，是被告乙○○所為應僅係犯普通竊盜罪，公訴意旨認被告乙○○所為係
    犯刑法第三百二十一條第一項第四款之結夥三人以上竊盜罪，尚有未洽，此部分
    起訴法條應予變更。原審法院論處被告結夥三人以上竊盜罪名，適用法則尚有不
    當，被告上訴意旨否認犯罪雖無可採，但原審判決既有可議之處，即屬無可維持
    ，應由本院予以撤銷改判。審酌被告犯罪之動機、方法、手段、所致損害暨犯罪
    後態度等一切情狀，量處如主文第二項所示之刑，並諭知易科罰金之折算標準示
    懲。
乙、被告丁○○部分：
一、本案經本院審理結果，認第一審判決就被告丁○○部分認事用法及量刑均無不當
    ，應予維持，並引用第一審判決書被告丁○○部分記載之事實、證據及理由（如
    附件，惟原審判決主文第三項所載「處有期徒刑參月」，更正為「處有期徒刑
    月」）。
二、上訴人即被告丁○○在本院未提出其他有利之證據及辯解，其上訴無理由，應予
    駁回。
丙、據上論斷，應依刑事訴訟法第三百七十三條、第三百六十八條、第三百六十九條
    第一項前段、第三百六十四條、第二百九十九條第一項前段、第三百條，刑法第
    二十八條、第三百二十條第一項，罰金罰鍰提高標準條例第一條前段、第二條，
    判決如主文。
本案經檢察官丙○○到庭執行職務。
中      華      民      國    九十二     年      六       月    十一    日
                                   臺灣高等法院臺中分院刑事第五庭
                                         審判長法  官  袁  從  楨
                                               法  官  胡  森  田
                                               法  官  姚  勳  昌
右正本證明與原本無異。
不得上訴。
                                       書記官  洪  麗  華
中      華      民      國    九十二     年      六       月    十二    日
                                                                        Ｆ


司法院資訊處製作；財團法人民間司法改革基金會備份。
